---
title: |
  | Comparação entre a Distribuição de Etiquetas PoS
  | -- Estatísticas --

# lang funciona apenas no pdf
lang: "pt-br"

#Coloca os arquivos de output d knit num diretório separado
knit: (function(inputFile, encoding) {
  rmarkdown::render(inputFile, encoding = encoding, output_dir = "pdf") })

# gera só pdf
output:
  pdf_document:
    citation_package: natbib
    keep_tex: true
    fig_caption: true
    latex_engine: pdflatex
    number_sections: yes
    # toc: true # table of content true
    # toc_depth: 3  # upto three depths of headings (specified by #, ## and ###)
    #number_sections: true  ## if you want number sections at each table header
    #theme: united  # many options for theme, this one is my favorite.
    #highlight: tango  # specifies the syntax highlighting style

# definições para o LaTeX
fontsize: 11pt
geometry: margin=1in
documentclass: article
# documentclass: report

# headers LaTeX
header-includes:
    - \usepackage{float} # para o H em LaTeX
    # - \floatplacement{figure}{H}
  # html_notebook: default
  # html_document:
  #   df_print: paged
urlcolor: blue # cor do link no pdf
# ver https://bookdown.org/yihui/rmarkdown/pdf-document.html (3.3.5, como integrar classe latex)
---

```{r setup, include=FALSE}
#diretorio de trabalho


#importação de bibliotecas
# necessária para o include_graphics
library(knitr)		# para formatar o markdown (tabelas)
library(tidyverse)	# para manipulação de dados e gráficos
library(kableExtra)	# para o kable_styling
library("reshape2") 
#library(png)		# para imagens em png nos gráficos. Fornece readPNG()
#library(jpeg) - #fornece a readJPG()
#library(grid)		# para a rasterGrob


# opções globais para os chunks (ver https://yihui.org/knitr/options/)
knitr::opts_chunk$set(
  fig.align='center',# alinhamento das figuras
  echo = FALSE,# código não será mostrado por padrão
  fig.width = 9,# tamanho das figuras em todos os gráficos
  fig.height = 4.5,
  fig.align='center',# alinhamento das figuras
  out.width = '70%',# reduz proporcionalmente (mantendo o aspect ratio de height e width)
  cache = FALSE,# para deixar mais rápido deixar TRUE, mas ele cria uma pasta
  warning = FALSE,# desliga avisos
  message = FALSE,# desliga mensagens
  fig.pos = "H",# O H do float do LaTeX
  tab.pos = "H"# O H do float do LaTeX
  # error=T faz com que não pare com erros
)

# evita notação científica no texto
options(scipen=999)
```

# Sobre os Coporas

## DanteStocks


**Descrição:** corpus com tweets do mercado financeiro que foram anotados manualmente com informações morfológicas e morfosintaxicas

**Onde encontrar o corpus:** [DanteStocks](https://sites.google.com/icmc.usp.br/poetisa/resources-and-tools?authuser=0)

------------------------------------------------------------------------

## DanteShots

**Descrição:** corpus com tweets sobre a vacinação contra a COVID-19 que foram anotados automaticamente com informações morfológicas e morfosintaxicas

**Onde encontrar o corpus:** [DanteShots](https://github.com/DANTE-POeTiSA/dante-corpora)

------------------------------------------------------------------------

## Porttinari-base

**Descrição:** contém sentenças da Folha de S.Paulo que foram anotadas manualmente com informações morfológicas e morfosintaxicas

**Onde encontrar o corpus:** [Porttinari-base](https://sites.google.com/icmc.usp.br/poetisa/resources-and-tools?authuser=0)

------------------------------------------------------------------------

## PetroGold

**Descrição:** contém sentenças de artigos acadêmicos do domínio do petróleo

**Onde encontrar o corpus:** [PetroGold](https://petroles.puc-rio.ai/index_en.html)

\newpage

# Dados Gerais dos Corpus

```{r}
# base de dados com rótulo de cada token
stocks <- read.csv("../DanteStocks/tables/final_table.csv")
shots <- read.csv("../DanteShots/tables/final_table.csv")
portinari <- read.csv("../Porttinari-base/tables/final_table.csv")
petro <- read.csv("../PetroGold/tables/final_table.csv")

# frequencias
freqGeralStocks <- stocks %>%
  group_by(POS) %>%
  summarize(freq=n())

freqGeralShots <- shots %>%
  group_by(POS) %>%
  summarize(freq=n())

freqGeralPort <- portinari %>%
  group_by(POS) %>%
  summarize(freq=n())

freqGeralPetro <- petro %>%
  group_by(POS) %>%
  summarize(freq=n())

#ordenando 
freqGeralStocks <- freqGeralStocks %>% arrange(desc(freq)) 

freqGeralShots <- data.frame("POS" = c("PUNCT", "NOUN", "PROPN",
            "ADP", "DET", "VERB",
            "NUM", "SYM","ADJ",
            "ADV",
            "X", "CCONJ", "AUX",
            "PRON", "SCONJ",
            "INTJ", "PART"),
                 "freq" = c(freqGeralShots$freq[12], freqGeralShots$freq[8],
                            freqGeralShots$freq[11], freqGeralShots$freq[2],
                            freqGeralShots$freq[6],freqGeralShots$freq[15],
                            freqGeralShots$freq[9],freqGeralShots$freq[14],
                            freqGeralShots$freq[1],freqGeralShots$freq[3],
                            freqGeralShots$freq[16],
                            freqGeralShots$freq[5],freqGeralShots$freq[4],
                            freqGeralShots$freq[10],freqGeralShots$freq[13],
                            freqGeralShots$freq[7],0))

freqGeralPort <- data.frame("POS" = c("PUNCT", "NOUN", "PROPN",
            "ADP", "DET", "VERB",
            "NUM", "SYM","ADJ",
            "ADV",
            "X", "CCONJ", "AUX",
            "PRON", "SCONJ",
            "INTJ", "PART"),
                 "freq" = c(freqGeralPort$freq[12], freqGeralPort$freq[8],
                            freqGeralPort$freq[11], freqGeralPort$freq[2],
                            freqGeralPort$freq[6],freqGeralPort$freq[15],
                            freqGeralPort$freq[9],freqGeralPort$freq[14],
                            freqGeralPort$freq[1],freqGeralPort$freq[3],
                            freqGeralPort$freq[16],
                            freqGeralPort$freq[5],freqGeralPort$freq[4],
                            freqGeralPort$freq[10],freqGeralPort$freq[13],
                            freqGeralPort$freq[7],0))

freqGeralPetro <- data.frame("POS" = c("PUNCT", "NOUN", "PROPN",
            "ADP", "DET", "VERB",
            "NUM", "SYM","ADJ",
            "ADV",
            "X", "CCONJ", "AUX",
            "PRON", "SCONJ",
            "INTJ", "PART"),
                 "freq" = c(freqGeralPetro$freq[13], freqGeralPetro$freq[8],
                            freqGeralPetro$freq[12], freqGeralPetro$freq[2],
                            freqGeralPetro$freq[6],freqGeralPetro$freq[16],
                            freqGeralPetro$freq[9],freqGeralPetro$freq[15],
                            freqGeralPetro$freq[1],freqGeralPetro$freq[3],
                            freqGeralPetro$freq[17],
                            freqGeralPetro$freq[5],freqGeralPetro$freq[4],
                            freqGeralPetro$freq[11],freqGeralPetro$freq[14],
                            freqGeralPetro$freq[7],freqGeralPetro$freq[10]))

# frequência absoluta de cada etiqueta em cada tweet/sentença
freqTweetStocks <- stocks %>%
  group_by(ID_DSTOCKS, POS) %>%
  summarise(freq = n())

freqTweetShots <- shots %>%
  group_by(ID_DSHOTS, POS) %>%
  summarise(freq = n())

freqSentPort <- portinari %>%
  group_by(ID_FOLHA, POS) %>%
  summarise(freq = n())

freqSentPetro <- petro %>%
  group_by(ID_PETRO, POS) %>%
  summarise(freq = n())


# total de etiquetas por tweet/sentença (casa com o número de tokens do tweet/sentença)
etiqTweetStocks <- stocks %>% 
  group_by(ID_DSTOCKS) %>% 
  summarize(freq=n())

etiqTweetShots <- shots %>% 
  group_by(ID_DSHOTS) %>% 
  summarize(freq=n())

etiqSentPort <- portinari %>% 
  group_by(ID_FOLHA) %>% 
  summarize(freq=n())

etiqSentPetro <- petro %>% 
  group_by(ID_PETRO) %>% 
  summarize(freq=n())

# total de etiquetas distintas por tweet/sentença
etiqDistTweetStocks <- freqTweetStocks %>% 
  group_by(ID_DSTOCKS) %>% 
  summarize(freq=n())

etiqDistTweetShots <- freqTweetShots %>% 
  group_by(ID_DSHOTS) %>% 
  summarize(freq=n())

etiqDistSentPort <- freqSentPort %>% 
  group_by(ID_FOLHA) %>% 
  summarize(freq=n())

etiqDistSentPetro <- freqSentPetro %>% 
  group_by(ID_PETRO) %>% 
  summarize(freq=n())
```

## Quantidade de Tweet ou Sentença

| DanteStocks               | DanteShots               | Porttinari-base        | PetroGold               |
|---------------------------|--------------------------|------------------------|-------------------------|
| `r nrow(etiqTweetStocks)` | `r nrow(etiqTweetShots)` | `r nrow(etiqSentPort)` | `r nrow(etiqSentPetro)` |

## Total de Etiquetas nos Corpus

| DanteStocks                   | DanteShots                   | Porttinari-base            | PetroGold                   |
|-------------------------------|------------------------------|----------------------------|-----------------------------|
| `r sum(etiqTweetStocks$freq)` | `r sum(etiqTweetShots$freq)` | `r sum(etiqSentPort$freq)` | `r sum(etiqSentPetro$freq)` |

## Etiquetas em um tweet ou numa sentença

| Medida  | DanteStocks                      | DanteShots                      | Porttinari-base               | PetroGold                      |
|---------|----------------------------------|---------------------------------|-------------------------------|--------------------------------|
| Mínimo  | `r min(etiqTweetStocks$freq)`    | `r min(etiqTweetShots$freq)`    | `r min(etiqSentPort$freq)`    | `r min(etiqSentPetro$freq)`    |
| Máximo  | `r max(etiqTweetStocks$freq)`    | `r max(etiqTweetShots$freq)`    | `r max(etiqSentPort$freq)`    | `r max(etiqSentPetro$freq)`    |
| Média   | `r mean(etiqTweetStocks$freq)`   | `r mean(etiqTweetShots$freq)`   | `r mean(etiqSentPort$freq)`   | `r mean(etiqSentPetro$freq)`   |
| Mediana | `r median(etiqTweetStocks$freq)` | `r median(etiqTweetShots$freq)` | `r median(etiqSentPort$freq)` | `r median(etiqSentPetro$freq)` |

\newpage

### Gráficos de Dispersão

**DanteStocks:**

```{r}
# 
# ggplot(etiqTweetDante, aes(x=freq)) +  geom_density(aes(y = ..count..), fill = "lightgray") +
#   geom_vline(aes(xintercept = median(freq)), 
#              linetype = "dashed", size = 0.6,
#              color = "#FC4E07")
```

```{r histEtiqTweetDanteStocks}


etiqTweetStocks %>%
  ggplot(aes(x=freq)) + geom_histogram() + labs(x = "Quantidade de tweets", y = "Frequência")


```

**DanteShots:**

```{r}
# 
# ggplot(etiqTweetDante, aes(x=freq)) +  geom_density(aes(y = ..count..), fill = "lightgray") +
#   geom_vline(aes(xintercept = median(freq)), 
#              linetype = "dashed", size = 0.6,
#              color = "#FC4E07")
```

```{r histEtiqTweetDanteShots}
etiqTweetShots %>%
  ggplot(aes(x=freq)) + geom_histogram() + labs(x = "Quantidade de tweets", y = "Frequência")
```

**Porttinari-base:**

```{r}
# ggplot(etiqSentPort, aes(x=freq)) +  geom_density(aes(y = ..count..), fill = "lightgray") +
#   geom_vline(aes(xintercept = median(freq)), 
#              linetype = "dashed", size = 0.6,
#              color = "#FC4E07")
```

```{r histEtiqSentPort}
etiqSentPort %>%
  ggplot(aes(x=freq)) + geom_histogram() + labs(x = "Quantidade de tweets", y = "Frequência")
```

**PetroGold:**

```{r}
# ggplot(etiqSentPetro, aes(x=freq)) +  geom_density(aes(y = ..count..), fill = "lightgray") +
#   geom_vline(aes(xintercept = median(freq)), 
#              linetype = "dashed", size = 0.6,
#              color = "#FC4E07")
```

```{r histEtiqSentPetro}
etiqSentPetro %>%
  ggplot(aes(x=freq)) + geom_histogram() + labs(x = "Quantidade de tweets", y = "Frequência")
```

\newpage

## Etiquetas Distintas em um Tweet ou Sentença

| Medida  | DanteStocks                          | DanteStocks                       | Porttinari-base                 | PetroGold                        |
|---------|--------------------------------------|-----------------------------------|---------------------------------|----------------------------------|
| Mínimo  | `r min(etiqDistTweetStocks$freq)`    | `r min(etiqDistTweetShots$freq)`  | `r min(etiqDistSentPort$freq)`  | `r min(etiqDistSentPetro$freq)`  |
| Máximo  | `r max(etiqDistTweetStocks$freq)`    | `r max(etiqDistTweetShots$freq)`  |`r max(etiqDistSentPort$freq)`   | `r max(etiqDistSentPetro$freq)`  |
| Média   | `r mean(etiqDistTweetStocks$freq)`   | `r mean(etiqDistTweetShots$freq)` | `r mean(etiqDistSentPort$freq)` | `r mean(etiqDistSentPetro$freq)` |
| Mediana |`r median(etiqDistTweetStocks$freq)`  |`r median(etiqDistTweetShots$freq)`|`r median(etiqDistSentPort$freq)`| `r median(etiqDistSentPetro$freq)` |



### Gráficos de Dispersão

**DanteStocks:**

```{r}
# ggplot(etiqDistTweet, aes(x=freq)) +  geom_density(aes(y = ..count..), fill = "lightgray") +
#   geom_vline(aes(xintercept = median(freq)), 
#              linetype = "dashed", size = 0.6,
#              color = "#FC4E07")
```

```{r histEtiqDistTweetStocks}
etiqDistTweetStocks %>%
  ggplot(aes(x=freq)) + geom_histogram(bins=10) + labs(x = "Quantidade de etiquetas distintas em um tweet", y = "Frequência")
```

**DanteShots:**

```{r}
# ggplot(etiqDistTweet, aes(x=freq)) +  geom_density(aes(y = ..count..), fill = "lightgray") +
#   geom_vline(aes(xintercept = median(freq)), 
#              linetype = "dashed", size = 0.6,
#              color = "#FC4E07")
```

```{r histEtiqDistTweetShots}
etiqDistTweetShots %>%
  ggplot(aes(x=freq)) + geom_histogram(bins=10) + labs(x = "Quantidade de etiquetas distintas em um tweet", y = "Frequência")
```

**Porttinari-base:**

```{r}
# ggplot(etiqDistSentPort, aes(x=freq)) +  geom_density(aes(y = ..count..), fill = "lightgray") +
#   geom_vline(aes(xintercept = median(freq)), 
#              linetype = "dashed", size = 0.6,
#              color = "#FC4E07")
```

```{r histEtiqDistSentPort}
etiqDistSentPort %>%
  ggplot(aes(x=freq)) + geom_histogram(bins=10) + labs(x = "Quantidade de etiquetas distintas em uma sentença", y = "Frequência")
```

**PetroGold:**

```{r}
# ggplot(etiqDistSentPetro, aes(x=freq)) +  geom_density(aes(y = ..count..), fill = "lightgray") +
#   geom_vline(aes(xintercept = median(freq)), 
#              linetype = "dashed", size = 0.6,
#              color = "#FC4E07")
```

```{r histEtiqDistSentPetro}
etiqDistSentPetro %>%
  ggplot(aes(x=freq)) + geom_histogram(bins=10) + labs(x = "Quantidade de etiquetas distintas em uma sentença", y = "Frequência")
```
\newpage

## Qual a etiqueta mais frequente?

```{r}
freqDecrStocks <- freqGeralStocks[order(freqGeralStocks$freq, decreasing = TRUE),]

freqDecrShots <- freqGeralShots[order(freqGeralShots$freq, decreasing = TRUE),]

freqDecrPort <- freqGeralPort[order(freqGeralPort$freq, decreasing = TRUE),]

freqDecrPetro <- freqGeralPetro[order(freqGeralPetro$freq, decreasing = TRUE),]
```

No DanteStocks, A etiqueta mais frequente é `r freqDecrStocks$POS[1]` (com `r freqDecrStocks$freq[1]` tags no corpus), seguida de `r freqDecrStocks$POS[2]` (`r freqDecrStocks$freq[2]` tags no corpus) e `r freqDecrStocks$POS[3]` (`r freqDecrStocks$freq[3]` tags no corpus).

No DanteShots, A etiqueta mais frequente é `r freqDecrShots$POS[1]` (com `r freqDecrShots$freq[1]` tags no corpus), seguida de `r freqDecrShots$POS[2]` (`r freqDecrShots$freq[2]` tags no corpus) e `r freqDecrShots$POS[3]` (`r freqDecrShots$freq[3]` tags no corpus).

No Portinari, a etiqueta mais frequente é `r freqDecrPort$POS[1]` (com `r freqDecrPort$freq[1]` tags no corpus), seguida de `r freqDecrPort$POS[2]` (`r freqDecrPort$freq[2]` tags no corpus) e `r freqDecrPort$POS[3]` (`r freqDecrPort$freq[3]` tags no corpus).

No PetroGold, a etiqueta mais frequente é `r freqDecrPetro$POS[1]` (com `r freqDecrPetro$freq[1]` tags no corpus), seguida de `r freqDecrPetro$POS[2]` (`r freqDecrPetro$freq[2]` tags no corpus) e `r freqDecrPetro$POS[3]` (`r freqDecrPetro$freq[3]` tags no corpus).

## Qual a etiqueta menos frequente?

No outro extremo, em DanteStocks, temos `r tail(freqDecrStocks,1)$POS` como a etiqueta menos frequente (com `r tail(freqDecrStocks,1)$freq` tags no corpus), seguida de `r tail(freqDecrStocks,2)$POS[1]` (`r tail(freqDecrStocks,2)$freq[1]` tags no corpus) e `r tail(freqDecrStocks,3)$POS[1]` (`r tail(freqDecrStocks,3)$freq[1]` tags no corpus).

No DanteShots, temos `r tail(freqDecrShots,1)$POS` como a etiqueta menos frequente (com `r tail(freqDecrShots,1)$freq` tags no corpus), seguida de `r tail(freqDecrShots,2)$POS[1]` (`r tail(freqDecrShots,2)$freq[1]` tags no corpus) e `r tail(freqDecrShots,3)$POS[1]` (`r tail(freqDecrShots,3)$freq[1]` tags no corpus).

No Portinari, temos `r tail(freqDecrPort,1)$POS` como a etiqueta menos frequente (com `r tail(freqDecrPort,1)$freq` tags no corpus), seguida de `r tail(freqDecrPort,2)$POS[1]` (`r tail(freqDecrPort,2)$freq[1]` tags no corpus) e `r tail(freqDecrPort,3)$POS[1]` (`r tail(freqDecrPort,3)$freq[1]` tags no corpus).

No PetroGold, temos `r tail(freqDecrPetro,1)$POS` como a etiqueta menos frequente (com `r tail(freqDecrPetro,1)$freq` tags no corpus), seguida de `r tail(freqDecrPetro,2)$POS[1]` (`r tail(freqDecrPetro,2)$freq[1]` tags no corpus) e `r tail(freqDecrPetro,3)$POS[1]` (`r tail(freqDecrPetro,3)$freq[1]` tags no corpus).

## Quantas etiquetas diferentes há no corpus?

```{r}
#DanteStocks
#Subset excluindo as tags com freq = 0
tagsPresentesStocks <- freqDecrStocks %>%
  filter(freq>0)
#Subset com as tags faltantes, ou seja, freq = 0
tagsFaltantesStocks <- freqDecrStocks %>% 
  filter(freq < 1)

#DanteShots
#Subset excluindo as tags com freq = 0
tagsPresentesShots <- freqDecrShots %>%
  filter(freq>0)
#Subset com as tags faltantes, ou seja, freq = 0
tagsFaltantesShots <- freqDecrShots %>% 
  filter(freq < 1)

#Portinari
#Subset excluindo as tags com freq = 0
tagsPresentesPort <- freqDecrPort %>%
  filter(freq>0)
#Subset com as tags faltantes, ou seja, freq = 0
tagsFaltantesPort <- freqDecrPort %>% 
  filter(freq < 1)

#PetroGold
#Subset excluindo as tags com freq = 0
tagsPresentesPetro <- freqDecrPetro %>%
  filter(freq>0)
#Subset com as tags faltantes, ou seja, freq = 0
tagsFaltantesPetro <- freqDecrPetro %>% 
  filter(freq < 1)
```

De acordo com [UD v2](https://universaldependencies.org/u/pos/) temos o total de 17 etiquetas na UD. Dessa forma, temos que:

-   No DanteStocks, há um total de `r nrow(tagsPresentesStocks)` aparecem no corpus. Estas são (em ordem decrescente de frequência no corpus): `r tagsPresentesStocks$POS`. As etiquetas faltantes são: `r tagsFaltantesStocks$POS`

-   No DanteShots, há um total de `r nrow(tagsPresentesShots)` aparecem no corpus. Estas são (em ordem decrescente de frequência no corpus): `r tagsPresentesShots$POS`. As etiquetas faltantes são: `r tagsFaltantesShots$POS`

-   No Portinari, há um total de `r nrow(tagsPresentesPort)` aparecem no corpus. Estas são (em ordem decrescente de frequência no corpus): `r tagsPresentesPort$POS`. As etiquetas faltantes são: `r tagsFaltantesPort$POS`

-   No PetroGold, há um total de `r nrow(tagsPresentesPetro)` aparecem no corpus. Estas são (em ordem decrescente de frequência no corpus): `r tagsPresentesPetro$POS`. As etiquetas faltantes são: `r tagsFaltantesPetro$POS`

\newpage

# Distribuição Geral das Etiquetas PoS

## Frequencia Absoluta

Frequência absoluta de etiquetas em gráficos separados, com as etiquetas seguindo a ordem decrescente de frequência do DanteStocks:

```{r}
#criando o df com os residuos
freqGeral <- data.frame(PoS = freqGeralStocks$POS, DanteStocks = freqGeralStocks$freq, DanteShots = freqGeralShots$freq, PorttinariBase = freqGeralPort$freq , PetroGold= freqGeralPetro$freq)

```

```{r barraFreqGeral}
# Histograma Geral DanteStocks
freqGeralStocks %>%
  ggplot(aes(x = reorder(POS, -freq), y = freq)) +
    geom_col() +
    theme(axis.text.x=element_text(angle=45, hjust=1)) +
    geom_text(aes(label = freq), vjust = -0.5, size=3) +
    labs(x = "etiquetas PoS", y = "número de ocorrências")
    # coord_flip()

# Histograma Geral DanteShots
freqGeralShots %>%
  ggplot(aes(x = fct_relevel(POS, c("PUNCT", "NOUN", "PROPN",
            "ADP", "DET", "VERB",
            "NUM", "SYM","ADJ",
            "ADV",
            "X", "CCONJ", "AUX",
            "PRON", "SCONJ",
            "INTJ", "PART")), y = freq)) +
  geom_col() +
  theme(axis.text.x=element_text(angle=45, hjust=1)) +
  geom_text(aes(label = freq), vjust = -0.5, size=3) +
  labs(x = "etiquetas PoS", y = "número de ocorrências")
  # coord_flip()

# Histograma Geral Portinari
freqGeralPort %>%
  ggplot(aes(x = fct_relevel(POS, c("PUNCT", "NOUN", "PROPN",
            "ADP", "DET", "VERB",
            "NUM", "SYM","ADJ",
            "ADV",
            "X", "CCONJ", "AUX",
            "PRON", "SCONJ",
            "INTJ", "PART")), y = freq)) +
  geom_col() +
  theme(axis.text.x=element_text(angle=45, hjust=1)) +
  geom_text(aes(label = freq), vjust = -0.5, size=3) +
  labs(x = "etiquetas PoS", y = "número de ocorrências")
  # coord_flip()

# Histograma Geral Petro
freqGeralPetro %>%
  ggplot(aes(x = fct_relevel(POS, c("PUNCT", "NOUN", "PROPN",
            "ADP", "DET", "VERB",
            "NUM", "SYM","ADJ",
            "ADV",
            "X", "CCONJ", "AUX",
            "PRON", "SCONJ",
            "INTJ", "PART")), y = freq)) +
  geom_col() +
  theme(axis.text.x=element_text(angle=45, hjust=1)) +
  geom_text(aes(label = freq), vjust = -0.5, size=3) +
  labs(x = "etiquetas PoS", y = "número de ocorrências")
  # coord_flip()
```



### Grafico com todas as distribuições:

```{r barraFreqGeralJunto}
data_long <- melt(freqGeral, id = "PoS")
ggplot(data = data_long, aes(x = fct_relevel(PoS, c("PUNCT", "NOUN", "PROPN",
            "ADP", "DET", "VERB",
            "NUM", "SYM","ADJ",
            "ADV",
            "X", "CCONJ", "AUX",
            "PRON", "SCONJ",
            "INTJ", "PART")), y = value, fill = variable)) + 
       geom_bar(stat = 'identity', position = 'dodge') +
  labs(x = "etiquetas PoS", y = "número de ocorrências")
```
\newpage

## Frequencia Relativa

Como os corpora tem tamanhos diferentes, a imagem acima fica um pouco dificil de visualizar. Então vamos plotar em porcentagem:

```{r}
freqGeralRelativa <- data.frame(PoS = freqGeralStocks$POS, DanteStocks = freqGeralStocks$freq/sum(freqGeralStocks$freq), DanteShots = freqGeralShots$freq/sum(freqGeralShots$freq), PorttinariBase = freqGeralPort$freq/sum(freqGeralPort$freq) , PetroGold= freqGeralPetro$freq/sum(freqGeralPetro$freq))

freqGeralRelativa
```

\newpage

### Separado

```{r barraFreqGeralRltv}
#DanteStocks
freqGeralRelativa %>%
  ggplot(aes(x = fct_relevel(PoS, c("PUNCT", "NOUN", "PROPN",
            "ADP", "DET", "VERB",
            "NUM", "SYM","ADJ",
            "ADV",
            "X", "CCONJ", "AUX",
            "PRON", "SCONJ",
            "INTJ", "PART")), y = DanteStocks)) +
  geom_col() +
  theme(axis.text.x=element_text(angle=45, hjust=1)) +
  geom_text(aes(label = format(round(DanteStocks,4), nsmall = 5)), vjust = -0.5, size=3) +
  labs(x = "etiquetas PoS", y = "% de ocorrências")

#DanteShots
freqGeralRelativa %>%
  ggplot(aes(x = fct_relevel(PoS, c("PUNCT", "NOUN", "PROPN",
            "ADP", "DET", "VERB",
            "NUM", "SYM","ADJ",
            "ADV",
            "X", "CCONJ", "AUX",
            "PRON", "SCONJ",
            "INTJ", "PART")), y = DanteShots)) +
  geom_col() +
  theme(axis.text.x=element_text(angle=45, hjust=1)) +
  geom_text(aes(label = format(round(DanteShots,4), nsmall = 5)), vjust = -0.5, size=3) +
  labs(x = "etiquetas PoS", y = "% de ocorrências")

#Porttinari
freqGeralRelativa %>%
  ggplot(aes(x = fct_relevel(PoS, c("PUNCT", "NOUN", "PROPN",
            "ADP", "DET", "VERB",
            "NUM", "SYM","ADJ",
            "ADV",
            "X", "CCONJ", "AUX",
            "PRON", "SCONJ",
            "INTJ", "PART")), y = PorttinariBase)) +
  geom_col() +
  theme(axis.text.x=element_text(angle=45, hjust=1)) +
  geom_text(aes(label = format(round(PorttinariBase,4), nsmall = 4)), vjust = -0.5, size=3) +
  labs(x = "etiquetas PoS", y = "% de ocorrências")

#PetroGold
freqGeralRelativa %>%
  ggplot(aes(x = fct_relevel(PoS, c("PUNCT", "NOUN", "PROPN",
            "ADP", "DET", "VERB",
            "NUM", "SYM","ADJ",
            "ADV",
            "X", "CCONJ", "AUX",
            "PRON", "SCONJ",
            "INTJ", "PART")), y = PetroGold)) +
  geom_col() +
  theme(axis.text.x=element_text(angle=45, hjust=1)) +
  geom_text(aes(label = format(round(PetroGold,4), nsmall = 5)), vjust = -0.5, size=3) +
  labs(x = "etiquetas PoS", y = "% de ocorrências")
```

**Junto:**

```{r barraFreqGeralRltJunto}
data_long <- melt(freqGeralRelativa, id = "PoS")
ggplot(data = data_long, aes(x = fct_relevel(PoS, c("PUNCT", "NOUN", "PROPN",
            "ADP", "DET", "VERB",
            "NUM", "SYM","ADJ",
            "ADV",
            "X", "CCONJ", "AUX",
            "PRON", "SCONJ",
            "INTJ", "PART")), y = value, fill = variable)) + 
       geom_bar(stat = 'identity', position = 'dodge') +
  labs(x = "etiquetas PoS", y = "% das ocorrências")
```

\newpage

# Distribuição de Etiquetas Conforme sua Frequência em Tweets/Sentences em que Ocorrem

O gráfico abaixo ilustra o número mínimo, máximo, bem como quartis, de vezes que cada etiqueta ocorre por tweet, considerando apenas os tweets em que ela ocorre:

```{r boxplot, fig.width = 7, fig.height = 5.5}
#DanteStocks
boxesStocks <- ggplot(data = freqTweetStocks, mapping = aes(x = fct_relevel(POS, c("ADJ", "ADP", "ADV",
            "AUX", "CCONJ", "DET",
            "INTJ", "NOUN","NUM",
            "PART", "PRON", "PROPN",
            "PUNCT", "SCONJ",
            "SYM", "VERB", "X")), y = freq)) +
  geom_boxplot() +
  labs(x = "etiquetas PoS", y = "número de etiquetas") +
  coord_flip() + 
  scale_y_continuous(limits=c(0,35), breaks=seq(0,100,10), expand = c(0, 0))

tabelaBoxesStocks <- layer_data(boxesStocks)[c(1:5)]

#DanteShots
boxesShots <- ggplot(data = freqTweetShots, mapping = aes(x = fct_relevel(POS, c("ADJ", "ADP", "ADV",
            "AUX", "CCONJ", "DET",
            "INTJ", "NOUN","NUM",
            "PART", "PRON", "PROPN",
            "PUNCT", "SCONJ",
            "SYM", "VERB", "X")), y = freq)) +
  geom_boxplot() +
  labs(x = "etiquetas PoS", y = "número de etiquetas") +
  coord_flip() + 
  scale_y_continuous(limits=c(0,35), breaks=seq(0,100,10), expand = c(0, 0))

tabelaBoxesShots <- layer_data(boxesShots)[c(1:5)]

#Porttinari-base
boxesPort <- ggplot(data = freqSentPort, mapping = aes(x = fct_relevel(POS, c("ADJ", "ADP", "ADV",
            "AUX", "CCONJ", "DET",
            "INTJ", "NOUN","NUM",
            "PART", "PRON", "PROPN",
            "PUNCT", "SCONJ",
            "SYM", "VERB", "X")), y = freq)) +
  geom_boxplot() +
  labs(x = "etiquetas PoS", y = "número de etiquetas") +
  coord_flip() +
  # coord_cartesian(ylim = c(0, 30)) +
  scale_y_continuous(limits=c(0,35), breaks=seq(0,100,10), expand = c(0, 0))

tabelaBoxesPort <- layer_data(boxesPort)[c(1:5)]

#PetroGold
boxesPetro <- ggplot(data = freqSentPetro, mapping = aes(x = fct_relevel(POS, c("ADJ", "ADP", "ADV",
            "AUX", "CCONJ", "DET",
            "INTJ", "NOUN","NUM",
            "PART", "PRON", "PROPN",
            "PUNCT", "SCONJ",
            "SYM", "VERB", "X")), y = freq)) +
  geom_boxplot() +
  labs(x = "etiquetas PoS", y = "número de etiquetas") +
  coord_flip() +
  # + coord_cartesian(ylim = c(0, 30)) +
  scale_y_continuous(limits=c(0,95), breaks=seq(0,100,10), expand = c(0, 0))
  

boxesStocks
boxesShots
boxesPort
boxesPetro
```

\newpage

# Abrangência de cada etiqueta

## Frequência Absoluta

Quantos tweets ou sentenças possuem certa tag:

```{r}
# número de tweets diferentes em que cada etiqueta ocorre
distrTweetStocks <- read.csv("../DanteStocks/tables/table_freq_tweet.csv")

#adaptando a tabela para plotar o gráfico
distrTweetStocksRltv <- data.frame(PoS = c("PROPN", "NOUN", "PUNCT",
            "ADP", "VERB", "DET",
            "SYM", "NUM","ADJ",
            "ADV", "X", "CCONJ",
            "AUX", "PRON", "SCONJ","INTJ", "PART"),
                         tweets = c(distrTweetStocks$PROPN,distrTweetStocks$NOUN,distrTweetStocks$PUNCT,
                                    distrTweetStocks$ADP,distrTweetStocks$VERB,distrTweetStocks$DET,
                                    distrTweetStocks$SYM,distrTweetStocks$NUM,distrTweetStocks$ADJ,
                                    distrTweetStocks$ADV,distrTweetStocks$X,distrTweetStocks$CCONJ,
                                    distrTweetStocks$AUX,distrTweetStocks$PRON,distrTweetStocks$SCONJ,
                                    distrTweetStocks$INTJ,distrTweetStocks$PART))

# Abrangência de cada tag em relação ao total de tweets (frequência de ococrrência)
distrTweetStocksRltv$freq <- distrTweetStocksRltv$tweets / nrow(etiqTweetStocks)
```

```{r}
# número de tweets diferentes em que cada etiqueta ocorre
distrTweetShots <- read.csv("../DanteShots/tables/table_freq_tweet.csv")

#adaptando a tabela para plotar o gráfico
distrTweetShotsRltv <- data.frame(PoS = c("PROPN", "NOUN", "PUNCT",
            "ADP", "VERB", "DET",
            "SYM", "NUM","ADJ",
            "ADV", "X", "CCONJ",
            "AUX", "PRON", "SCONJ","INTJ", "PART"),
                         tweets = c(distrTweetShots$PROPN,distrTweetShots$NOUN,distrTweetShots$PUNCT,
                                    distrTweetShots$ADP,distrTweetShots$VERB,distrTweetShots$DET,
                                    distrTweetShots$SYM,distrTweetShots$NUM,distrTweetShots$ADJ,
                                    distrTweetShots$ADV,distrTweetShots$X,distrTweetShots$CCONJ,
                                    distrTweetShots$AUX,distrTweetShots$PRON,distrTweetShots$SCONJ,
                                    distrTweetShots$INTJ,distrTweetShots$PART))

# Abrangência de cada tag em relação ao total de tweets (frequência de ococrrência)
distrTweetShotsRltv$freq <- distrTweetShotsRltv$tweets / nrow(etiqTweetShots)
```

```{r}
# número de sentenças diferentes em que cada etiqueta ocorre
distrSentPort <- read.csv("../Porttinari-base/tables/table_freq_tweet.csv")

#adaptando a tabela para plotar o gráfico
# não foi colocado PART pois não existe no corpus
distrSentRltvPort <- data.frame(PoS = c("PROPN", "NOUN", "PUNCT",
            "ADP", "VERB", "DET",
            "SYM", "NUM","ADJ",
            "ADV", "X", "CCONJ",
            "AUX", "PRON", "SCONJ","INTJ", "PART"),
                         sentences = c(distrSentPort$PROPN,distrSentPort$NOUN,distrSentPort$PUNCT,
                                    distrSentPort$ADP,distrSentPort$VERB,distrSentPort$DET,
                                    distrSentPort$SYM,distrSentPort$NUM,distrSentPort$ADJ,
                                    distrSentPort$ADV,distrSentPort$X,distrSentPort$CCONJ,
                                    distrSentPort$AUX,distrSentPort$PRON,distrSentPort$SCONJ,
                                    distrSentPort$INTJ,distrSentPort$PART))

# Agbrangência de cada tag em relação ao total de tweets (frequência de ococrrência)
distrSentRltvPort$freq <- distrSentRltvPort$sentences / nrow(etiqSentPort)
```

```{r}
# número de sentenças diferentes em que cada etiqueta ocorre
distrSentPetro <- read.csv("../PetroGold/tables/table_freq_tweet.csv")

#adaptando a tabela para plotar o gráfico
# não foi colocado PART pois não existe no corpus
distrSentRltvPetro <- data.frame(PoS = c("PROPN", "NOUN", "PUNCT",
            "ADP", "VERB", "DET",
            "SYM", "NUM","ADJ",
            "ADV", "X", "CCONJ",
            "AUX", "PRON", "SCONJ","INTJ", "PART"),
                         sentences = c(distrSentPetro$PROPN,distrSentPetro$NOUN,distrSentPetro$PUNCT,
                                    distrSentPetro$ADP,distrSentPetro$VERB,distrSentPetro$DET,
                                    distrSentPetro$SYM,distrSentPetro$NUM,distrSentPetro$ADJ,
                                    distrSentPetro$ADV,distrSentPetro$X,distrSentPetro$CCONJ,
                                    distrSentPetro$AUX,distrSentPetro$PRON,distrSentPetro$SCONJ,
                                    distrSentPetro$INTJ,distrSentPetro$PART))

# Agbrangência de cada tag em relação ao total de tweets (frequência de ococrrência)
distrSentRltvPetro$freq <- distrSentRltvPetro$sentences / nrow(etiqSentPetro)
```

```{r}
distST <- data.frame(PoS = distrTweetStocksRltv$PoS, DanteStocks = distrTweetStocksRltv$tweets, DanteShots = distrTweetShotsRltv$tweets, PorttinariBase = distrSentRltvPort$sentences , PetroGold= distrSentRltvPetro$sentences)

distST
```
\newpage

**Separado:**

```{r ditrSenteceTweet}
#DanteStocks
ggplot(data = distrTweetStocksRltv, mapping = aes(x = fct_relevel(PoS, c("PROPN", "NOUN", "PUNCT",
            "ADP", "VERB", "DET",
            "SYM", "NUM","ADJ",
            "ADV", "X", "CCONJ",
            "AUX", 
            "PRON", "SCONJ", "INTJ", "PART")), y = tweets)) +
  geom_col() +
  theme(axis.text.x=element_text(angle=45, hjust=1)) +
  geom_text(aes(label = tweets), vjust = -0.5, size=3) +
  labs(x = "etiquetas PoS", y = "número de tweets")

#DanteShots
ggplot(data = distrTweetShotsRltv, mapping = aes(x = fct_relevel(PoS, c("PROPN", "NOUN", "PUNCT",
            "ADP", "VERB", "DET",
            "SYM", "NUM","ADJ",
            "ADV", "X", "CCONJ",
            "AUX", 
            "PRON", "SCONJ", "INTJ", "PART")), y = tweets)) +
  geom_col() +
  theme(axis.text.x=element_text(angle=45, hjust=1)) +
  geom_text(aes(label = tweets), vjust = -0.5, size=3) +
  labs(x = "etiquetas PoS", y = "número de tweets")

#Porttinari-base
ggplot(data = distrSentRltvPort, mapping = aes(x = fct_relevel(PoS, c("PROPN", "NOUN", "PUNCT",
            "ADP", "VERB", "DET",
            "SYM", "NUM","ADJ",
            "ADV", "X", "CCONJ",
            "AUX", "PRON", "SCONJ",
            "INTJ", "PART")), y = sentences)) +
  geom_col() +
  theme(axis.text.x=element_text(angle=45, hjust=1)) +
  geom_text(aes(label = sentences), vjust = -0.5, size=3) +
  labs(x = "etiquetas PoS", y = "número de sentenças")

#PetroGold
ggplot(data = distrSentRltvPetro, mapping = aes(x = fct_relevel(PoS, c("PROPN", "NOUN", "PUNCT",
            "ADP", "VERB", "DET",
            "SYM", "NUM","ADJ",
            "ADV", "X", "CCONJ",
            "AUX", "PRON", "SCONJ","INTJ", "PART")), y = sentences)) +
  geom_col() +
  theme(axis.text.x=element_text(angle=45, hjust=1)) +
  geom_text(aes(label = sentences), vjust = -0.5, size=3) +
  labs(x = "etiquetas PoS", y = "número de sentenças")


```

**Junto:**

```{r ditrSenteceTweetJunto}
data_long <- melt(distST, id = "PoS")
ggplot(data = data_long, aes(x = fct_relevel(PoS, c("PUNCT", "NOUN", "PROPN",
            "ADP", "DET", "VERB",
            "NUM", "SYM","ADJ",
            "ADV",
            "X", "CCONJ", "AUX",
            "PRON", "SCONJ",
            "INTJ", "PART")), y = value, fill = variable)) + 
       geom_bar(stat = 'identity', position = 'dodge') +
  labs(x = "etiquetas PoS", y = "número de ocorrências")
```
\newpage

## Frequência Relativa

```{r}
distSTRltv <- data.frame(PoS = distrTweetStocksRltv$PoS, DanteStocks = distrTweetStocksRltv$freq, DanteShots = distrTweetShotsRltv$freq, PorttinariBase = distrSentRltvPort$freq , PetroGold= distrSentRltvPetro$freq)

distSTRltv
```

**Separado:**

```{r ditrSenteceTweetRltv}
#DanteStocks
ggplot(data = distSTRltv, mapping = aes(x = fct_relevel(PoS, c("PROPN", "NOUN", "PUNCT",
            "ADP", "VERB", "DET",
            "SYM", "NUM","ADJ",
            "ADV", "X", "CCONJ",
            "AUX", 
            "PRON", "SCONJ", "INTJ", "PART")), y = distSTRltv$DanteStocks)) +
  geom_col() +
  theme(axis.text.x=element_text(angle=45, hjust=1)) +
  geom_text(aes(label = format(round(distSTRltv$DanteStocks,4), nsmall = 4)), vjust = -0.5, size=3) +
  labs(x = "etiquetas PoS", y = "% dos tweets")

#DanteShots
ggplot(data = distSTRltv, mapping = aes(x = fct_relevel(PoS, c("PROPN", "NOUN", "PUNCT",
            "ADP", "VERB", "DET",
            "SYM", "NUM","ADJ",
            "ADV", "X", "CCONJ",
            "AUX", 
            "PRON", "SCONJ", "INTJ", "PART")), y = distSTRltv$DanteShots)) +
  geom_col() +
  theme(axis.text.x=element_text(angle=45, hjust=1)) +
  geom_text(aes(label = format(round(distSTRltv$DanteShots,4), nsmall = 4)), vjust = -0.5, size=3) +
  labs(x = "etiquetas PoS", y = "% dos tweets")

#Porttinari-base
ggplot(data = distSTRltv, mapping = aes(x = fct_relevel(PoS, c("PROPN", "NOUN", "PUNCT",
            "ADP", "VERB", "DET",
            "SYM", "NUM","ADJ",
            "ADV", "X", "CCONJ",
            "AUX", "PRON", "SCONJ",
            "INTJ", "PART")), y = distSTRltv$PorttinariBase)) +
  geom_col() +
  theme(axis.text.x=element_text(angle=45, hjust=1)) +
  geom_text(aes(label = format(round(distSTRltv$PorttinariBase,3), nsmall = 3)), vjust = -0.5, size=3) +
  labs(x = "etiquetas PoS", y = "% das sentenças")

#PetroGold
ggplot(data = distSTRltv, mapping = aes(x = fct_relevel(PoS, c("PROPN", "NOUN", "PUNCT",
            "ADP", "VERB", "DET",
            "SYM", "NUM","ADJ",
            "ADV", "X", "CCONJ",
            "AUX", "PRON", "SCONJ","INTJ", "PART")), y = distSTRltv$PetroGold)) +
  geom_col() +
  theme(axis.text.x=element_text(angle=45, hjust=1)) +
  geom_text(aes(label = format(round(distSTRltv$PetroGold,4), nsmall = 4)), vjust = -0.5, size=3) +
  labs(x = "etiquetas PoS", y = "% das sentenças")
```

**Junto:**

```{r ditrSenteceTweetRltvJunto}
data_long <- melt(distSTRltv, id = "PoS")
ggplot(data = data_long, aes(x = fct_relevel(PoS, c("PUNCT", "NOUN", "PROPN",
            "ADP", "DET", "VERB",
            "NUM", "SYM","ADJ",
            "ADV",
            "X", "CCONJ", "AUX",
            "PRON", "SCONJ",
            "INTJ", "PART")), y = value, fill = variable)) + 
       geom_bar(stat = 'identity', position = 'dodge') +
  labs(x = "etiquetas PoS", y = "% dos tweets ou sentenças")
```
