---
title: |
  | Distribuição de Etiquetas PoS no DANTEShots
  | -- Estatísticas --

# lang funciona apenas no pdf
lang: "pt-br"

#Coloca os arquivos de output d knit num diretório separado
knit: (function(inputFile, encoding) {
  rmarkdown::render(inputFile, encoding = encoding, output_dir = "pdf") })

# gera só pdf
output:
  pdf_document:
    citation_package: natbib
    keep_tex: true
    fig_caption: true
    latex_engine: pdflatex
    number_sections: yes
    # toc: true # table of content true
    # toc_depth: 3  # upto three depths of headings (specified by #, ## and ###)
    #number_sections: true  ## if you want number sections at each table header
    #theme: united  # many options for theme, this one is my favorite.
    #highlight: tango  # specifies the syntax highlighting style

# definições para o LaTeX
fontsize: 11pt
geometry: margin=1in
documentclass: article
# documentclass: report

# headers LaTeX
header-includes:
    - \usepackage{float} # para o H em LaTeX
    # - \floatplacement{figure}{H}
  # html_notebook: default
  # html_document:
  #   df_print: paged
urlcolor: blue # cor do link no pdf
# ver https://bookdown.org/yihui/rmarkdown/pdf-document.html (3.3.5, como integrar classe latex)
---

```{r, setup, include=FALSE}
# diretório de trabalho


# necessária para o include_graphics
library(knitr)		# para formatar o markdown (tabelas)
library(tidyverse)	# para manipulação de dados e gráficos
library(kableExtra)	# para o kable_styling
# library(png)		# para imagens em png nos gráficos. Fornece readPNG()
#library(jpeg) - fornece a readJPG()
# library(grid)		# para a rasterGrob

# opções globais para os chunks (ver https://yihui.org/knitr/options/)
knitr::opts_chunk$set(
  fig.align='center',# alinhamento das figuras
  echo = FALSE,# código não será mostrado por padrão
  fig.width = 9,# tamanho das figuras em todos os gráficos
  fig.height = 4.5,
  fig.align='center',# alinhamento das figuras
  out.width = '70%',# reduz proporcionalmente (mantendo o aspect ratio de height e width)
  cache = FALSE,# para deixar mais rápido deixar TRUE, mas ele cria uma pasta
  warning = FALSE,# desliga avisos
  message = FALSE,# desliga mensagens
  fig.pos = "H",# O H do float do LaTeX
  tab.pos = "H"# O H do float do LaTeX
  # error=T faz com que não pare com erros
)

# evita notação científica no texto
options(scipen=999)

```

# Dados Gerais do Corpus

```{r}
# base de dados com rótulo de cada token
dadosBrutos <- read.csv("tables/final_table.csv")

# frequencias
freqGeral <- dadosBrutos %>%
  group_by(POS) %>%
  summarize(freq=n())

# frequência absoluta de cada etiqueta em cada tweet
freqTweet <- dadosBrutos %>%
  group_by(ID_DSHOTS, POS) %>%
  summarise(freq = n())

# total de etiquetas por tweet (casa com o número de tokens do tweet)
etiqTweet <- dadosBrutos %>% group_by(ID_DSHOTS) %>% summarize(freq=n())

# total de etiquetas distintas por tweet
etiqDistTweet <- freqTweet %>% group_by(ID_DSHOTS) %>% summarize(freq=n())
# freqTweet %>% group_by(ID_DSTOCKS) %>% summarize(freq=sum(freq)) equivale a etiqTweet

```

-   Quantidade de tweets: `r nrow(etiqTweet)`

-   Total de etiquetas no corpus: `r sum(etiqTweet$freq)`

-   Número mínimo de etiquetas em um tweet: `r min(etiqTweet$freq)`

-   Número máximo de etiquetas em um tweet: `r max(etiqTweet$freq)`

-   Número máximo de etiquetas distintas em um tweet: `r max(etiqDistTweet$freq)` 

# Distribuição Geral das Etiquetas PoS

Frequência absoluta de etiquetas, e sua distribuição, no corpus como um todo:

```{r}
# histograma geral
ggplot(data = freqGeral, mapping = aes(x = reorder(POS, -freq), y = freq)) +
  geom_col() +
  theme(axis.text.x=element_text(angle=45, hjust=1)) +
  geom_text(aes(label = freq), vjust = -0.5, size=3) +
  labs(x = "PoS Tag", y = "Number of Tags")
  # coord_flip()
```
Frequência relativa de etiquetas, e sua distribuição, no corpus como um todo:

```{r}
# histograma geral (frequência)

relative_freq <- (freqGeral$freq / sum(freqGeral$freq)) * 100

ggplot(data = freqGeral, mapping = aes(x = reorder(POS, -relative_freq), y = relative_freq)) +
  geom_col() +
  theme(axis.text.x=element_text(angle=45, hjust=1)) +
  geom_text(aes(label = sprintf("%.2f%%", relative_freq)), vjust = -0.5, size=3) +
  labs(x = "PoS Tag", y = "Relative Frequency (%)")

```

## Qual a etiqueta mais frequente?

```{r}
freqDecr <- freqGeral[order(freqGeral$freq, decreasing = T),]
```

A etiqueta mais frequente é `r freqDecr$POS[1]` (com `r freqDecr$freq[1]` tags no corpus), seguida de `r freqDecr$POS[2]` (`r freqDecr$freq[2]` tags no corpus) e `r freqDecr$POS[3]` (`r freqDecr$freq[3]` tags no corpus).

## Qual a etiqueta menos frequente?

No outro extremo, temos `r tail(freqDecr,1)$POS` como a etiqueta menos frequente (com `r tail(freqDecr,1)$freq` tags no corpus), seguida de `r tail(freqDecr,2)$POS[1]` (`r tail(freqDecr,2)$freq[1]` tags no corpus) e `r tail(freqDecr,3)$POS[1]` (`r tail(freqDecr,3)$freq[1]` tags no corpus).

## Quantas etiquetas diferentes há no corpus?

Das 17 etiquetas possíveis na UD v2 (<https://universaldependencies.org/v2/postags.html>), um total de `r nrow(freqDecr)` aparecem no corpus. Estas são (em ordem decrescente de frequência no corpus): `r freqDecr$POS`.

# Distribuição de Etiquetas Conforme sua Frequência em Tweets em que Ocorrem

O gráfico abaixo ilustra o número mínimo, máximo, bem como quartis, de vezes que cada etiqueta ocorre por tweet, considerando apenas os tweets em que ela ocorre:

```{r, fig.width = 7, fig.height = 5.5}
boxes <- ggplot(data = freqTweet, mapping = aes(x = POS, y = freq)) +
  geom_boxplot() +
  labs(x = "PoS Tag", y = "Number of Tags") +
  coord_flip()

tabelaBoxes <- layer_data(boxes)[c(1:5)]

boxes
```

Note que, em `r sum(tabelaBoxes$ymin == tabelaBoxes$middle)` etiquetas (das `r nrow(tabelaBoxes)`), a mediana iguala o valor mínimo, indicando que 50% dos dados correspondem a esse valor, e que em `r sum(!(tabelaBoxes$lower == tabelaBoxes$middle))` a mediana se afasta da base do corpo da caixa. Também é notória a presença de outliers apenas na parte superior do intervalo (acima de 1.5 $\times$ IQR -- inter-quartile range -- da borda), tudo isso indicando uma concentração das frequências dos tags nos valores mais baixos.

```{r}
identify_outliers <- function(x) {
  q1 <- quantile(x, 0.25)
  q3 <- quantile(x, 0.75)
  iqr <- q3 - q1
  lower_bound <- q1 - 1.5 * iqr
  upper_bound <- q3 + 1.5 * iqr
  x[x < lower_bound | x > upper_bound]
}

outliers <- identify_outliers(freqTweet$freq)

if (length(outliers) > 0) {
  highest_outlier <- max(outliers)

  index_of_highest_outlier <- which(freqTweet$freq == highest_outlier)
}
```
Podemos observar que existe um tweet cuja quantidade de pontuações está muito além da quantidade encontrada nos demais, o tweet em questão possui o índice `r freqTweet[index_of_highest_outlier, ]$ID_DSHOTS`. E o seu conteúdo é mostrado abaixo:

"Vacinam adolescentes:\\n\\nEUA????Canadá????Chile????Uruguai????Áustria????Itália????Suiça????Alem????Israel????
França????Espanha????Inglaterra??????????????Irlanda????Escócia??????????????Lituânia????China????Singapura????
Filipina????Romênia????Portugal????Israel????Catar????Japão????Polônia????Hungria????Noruega????Bélgica????
Argentina????Índia????"

# Abrangência de cada etiqueta

A distribuição das etiquetas, conforme o número de tweets em que ocorrem, é:

```{r}
# número de tweets diferentes em que cada etiqueta ocorre
distrTweet <- data.frame(PoS = c("NUM","NOUN","PUNCT","ADP","ADJ",
                                 "ADV","X","INTJ","PROPN","SYM",
                                 "VERB","DET","CCONJ","AUX","PRON",
                                 "SCONJ","PART"),
                         tweets = c(3318,6950,6917,6817,5414,5366,
                                    1909,359,6028,3638,6721,6773,
                                    4664,4904,4066,2356,0))

# Abrangência de cada tag em relação ao total de tweets (frequência de ococrrência)
distrTweet$freq <- distrTweet$tweets / nrow(etiqTweet)

ggplot(data = distrTweet, mapping = aes(x = reorder(PoS, -tweets), y = tweets)) +
  geom_col() +
  theme(axis.text.x=element_text(angle=45, hjust=1)) +
  geom_text(aes(label = tweets), vjust = -0.5, size=3) +
  labs(x = "PoS Tag", y = "Number of Tweets")

# distrTweet[order(distrTweet$freq, decreasing = T),]
```

Note que:

-   Das 17 tags, `r nrow(distrTweet[distrTweet$freq > 0.5,])` ocorrem em mais de 50% dos tweets (**i.e.** mais de `r nrow(etiqTweet)/2` tweets)

-   As 4 tags mais abrangentes, em número de tweets em que ocorrem, também são as mais comuns, em número de vezes em que ocorrem no corpus, embora a ordem mude.

------------------------------------------------------------------------

```{r}
# freqTag <- filter(freqTweet, POS == "ADP")
# 
# ggplot(data = freqTag, mapping = aes(x = freqTag$freq)) +
#   geom_histogram(binwidth = 0.5)
```
